【裁判字號】    95,重訴,99
【裁判日期】    951011
【裁判案由】    返還消費借貸款
【裁判全文】
臺灣新竹地方法院民事判決              95年度重訴字第99號
原      告  臺灣中小企業銀行股份有限公司
法定代理人  戊○○
訴訟代理人  甲○○
            丁○○
被      告  乙○○
            丙○○
上列當事人間請求返還消費借貸款事件，本院於民國95年9月27
日言詞辯論終結，判決如下：
    主      文
被告應連帶給付原告新臺幣柒佰拾捌萬元，及自民國九十五年
一月八日起至清償日止，按年息百分之二點六八計算之利息，暨
自民國九十五年二月九日起至清償日止，逾期六個月以內者，按
上開利率百分之十，超過六個月者，按上開利率百分之二十計算
之違約金。
被告應連帶給付原告新臺幣肆拾伍萬肆仟捌佰零柒元，及自民國
九十五年一月八日起至清償日止，按年息百分之十一點二二計算
之利息，暨自民國九十五年二月九日起至清償日止，逾期六個月
以內者，按上開利率百分之十，超過六個月者，按上開利率百分
之二十計算之違約金。
被告乙○○應給付原告新臺幣壹拾柒萬仟柒佰伍拾壹元，及自
民國九十四年十二月二日起至清償日止按年息百分之十七計算之
利息，暨自民國九十五年一月二日起至清償日止，延滯第一個月
，當月計付逾期手續費新臺幣壹佰元；延滯第二個月，當月計付
逾期手續費新臺幣佰元；延滯第三個月（含）以上者，每月計
付逾期手續費新臺幣陸佰元。
訴訟費用百分之九十八由被告連帶負擔；餘由被告乙○○負擔。
    事實及理由
一、事實摘要：
(一)、原告主張：
１、被告乙○○邀同被告丙○○為連帶保證人，於民國94年5月
    22日與原告簽立房屋貸款契約，向原告借款新臺幣（下同）
    7,380,000元，借款期間自94年6月8日起至114年6月8日止，
    約定以1個月為1期，共分240期，按期於每月8日還款，且前
    24期僅需攤還利息，自第25期起則按期平均攤還本息，第1
    期至第6期利息按年息百分之1.99固定計算，第7期至第12期
    利息按原告定儲利率指數加年息百分之0.42機動計算，第13
    期至24期利息按原告定儲利率指數加年息百分之0.59機動計
    算，第25期至240期利息按原告定儲利率指數加年息百分之
    1.24機動計算，並隨原告定儲利率指數變動而調整，如有一
    期未依約支付本息，視為全部到期，並自逾期之日起，逾期
    6 個月以內者，按上開利率百分之10，超過6個月者，按上
    開利率百分之20計算違約金，被告丙○○既為連帶保證人，
    亦應負連帶清償責任。詎被告乙○○僅繳付利息至95年1月8
    日，迄今已逾期一次以上，尚積欠原告本金7,380,000元，
    依約上開債務視為全部到期，被告乙○○即應負償還之責。
    被告乙○○為上開借款之債務人，而被告丙○○則為上開借
    款之連帶保證人，自應就上開借款債務負連帶清償之責任，
    然屢經催討仍置之不理，爰依消費借貸及連帶保證之法律關
    係提起本訴訟，請求被告連帶給付如主文第1項所示之金額
    、利息及違約金等語。
２、被告乙○○邀同被告丙○○為連帶保證人，於民國94年5月2
    2日與原告簽立借據及授信約定書，向原告借款500,000元，
    借款期間自94年6月8日起至99年6月8日止，約定以1個月為1
    期，共分60期，按期於每月8日平均攤還本息，利息則按原
    告基準利率加年息百分之7.63計算，並隨原告基準利率變動
    而調整，如有一期未依約支付本息，視為全部到期，並自逾
    期之日起，逾期6個月以內者，按上開利率百分之10，超過6
    個月者，按上開利率百分之20計算違約金，被告丙○○既為
    連帶保證人，亦應負連帶清償責任。詎被告乙○○僅繳付本
    息至95年1月8日，迄今已逾期一次以上，尚積欠原告本金45
    4,807元，依約上開債務視為全部到期，被告乙○○即應負
    償還之責。被告乙○○為上開借款之債務人，而被告丙○○
    則為上開借款之連帶保證人，自應就上開借款債務負連帶清
    償之責任，然屢經催討仍置之不理，爰依消費借貸及連帶保
    證之法律關係提起本訴訟，請求被告連帶給付如主文第2項
    所示之金額、利息及違約金等語。
３、被告乙○○於94年5月22日向原告所屬竹科分行填具「得利
    晶片卡申請書」，並經該分行核卡在案；而依約定，被告乙
    ○○得持用上開信用卡於原告之特約商店記帳消費及預借現
    金，但應依原告寄發之信用卡消費對帳單所定之方式及繳款
    截止日前繳款，並得選擇循環信用方式彈性付款，而每月最
    低付款額為信用額度內使用金額（含預借現金）百分之5（
    不得低於1,000元），再加上超過信用額度之消費金額（含
    預借現金），以及循環信用利息、違約金與其他應付費用等
    ，循環信用貸款利息則自各筆帳款結帳日之翌日起，按年息
    百分之17計算至完全付清之日止；倘被告有遲延繳款或其他
    違約情事，原告得停止其循環信用，被告即喪失期限利益，
    應一次全數清償。且如逾期未付，亦應自各筆帳款結帳日之
    翌日起，按年息百分之17計算遲延利息，若延滯第1個月，
    當月計付逾期手續費100元；延滯第2個月，當月計付逾期手
    續費300元；延滯第3個月（含）以上者，每月計付逾期手續
    費600元；又未能於規定期限內付清每月最低付款額，被告
    乙○○亦喪失期限利益，並就其全部應付帳款一次全數付清
    。詎被告乙○○依據前開信用卡契約約定持用上開信用卡陸
    續簽帳消費、預借現金，惟被告至94年12月1日起即未依約
    繳款，共積欠本金173,751元，依兩造約定條款第22條第1項
    約定，其信用卡債務應視為全部到期，然屢經催討仍不獲清
    償，爰依兩造信用卡契約及消費借貸之法律關係請求被告乙
    ○○給付如主文第3項所示之金額、利息及違約金等語。
(二)、被告等經合法通知，均未於言詞辯論期日到場，亦未提出書
    狀作何聲明或陳述。
二、程序部分：
(一)、按訴狀送達後，原告不得將原訴變更或追加他訴，但擴張或
    減縮應受判決事項之聲明，不在此限；民事訴訟法第255 條
    第1項第1款定有明文。查原告於起訴時，訴之聲明第3項原
    係請求「被告乙○○應給付原告173,751元，及自94年12月2
    日起至清償日止按年息百分之18.59計算之利息，暨自95年2
    月2日起至清償日止，延滯第1個月，當月計付逾期手續費10
    0元；延滯第2個月，當月計付逾期手續費300元；延滯第3個
    月（含）以上者，每月計付逾期手續費600元。」，嗣於95
    年8月3日言詞辯論時變更為如主文第3項所示，就利息部分
    核屬減縮應受判決事項之聲明；而就違約金部分核屬擴張應
    受判決事項之聲明，參諸前揭規定，應予准許，合先敘明。
(二)、被告均經合法通知，均未於言詞辯論期日到場，核無民事訴
    訟法第386條各款所列情形，爰依原告之聲請，准由其一造
    辯論而為判決。
三、實體部分：
(一)、原告主張前揭之事實，業據其提出與其所述相符之房屋貸款
    契約書、借據暨授信約定書、得利晶片卡申請書及信用卡差
    別利率修改後約定條款各1份、電腦連線作業查詢單及放款
    利率歷史資料表各3份為證，而被告均未到場爭執，亦未提
    出任何有利於己之聲明、陳述或證據，以供本院審酌，自堪
    信原告之主張為真實。
(二)、按消費借貸者，謂當事人一方移轉金錢或其他代替物之所有
    權於他方，而約定他方以種類、品質、數量相同之物返還之
    契約，民法第474條第1項定有明文；又按保證債務之所謂連
    帶，係指保證人與主債務人負同一債務，對於債權人各負全
    部給付之責任者而言，此就民法第272條第1項規定連帶債務
    之文義參照觀之甚明，最高法院45年臺上字第1426號著有判
    例可資參照。本件被告乙○○既為系爭債務之債務人，被告
    丙○○為其連帶保證人，自應就其保證債務負全部給付之責
    。
(三)、綜上，原告依據連帶保證及消費借貸之法律關係，訴請被告
    連帶給付如主文第1、2項所示之金額、利息及違約金並訴請
    被告乙○○給付如主文第3項所示之金額、利息及違約金，
    即無不合，應予准許。
四、結論：本件原告之訴為有理由，依民事訴訟法第第385條第1
    項前段、78條、第85 條第2項，判決如主文。
中    華    民    國    95    年    10    月    11    日
                  民事第一庭  審判長法  官   蔡孟芳
                                    法  官   王佳惠
                                    法  官   蔡欣怡
以上正本係照原本做成。
如對本判決上訴，須於判決送達後20日內向本院提出上訴狀。
                                    書記官   王恬如
中    華    民    國    95    年    10    月    11    日


司法院資訊處製作；財團法人民間司法改革基金會備份。
